臺灣高等法院臺中分院刑事判決　　　　96年度上易字第1622號
上　訴　人
即　被　告　甲○○
　　　　　　　　　　　樓
　　　　　　乙○○
上列上訴人等因妨害自由等案件，不服臺灣臺中地方法院96年度
易字第3327號中華民國96年8月1日第一審判決（起訴案號：臺灣
臺中地方法院檢察署95年度偵字第27010號），提起上訴，本院
判決如下：
    主  文
原判決關於甲○○、乙○○共同以脅迫使人行無義務之事未遂及
定應執行刑等部分均撤銷。
甲○○、乙○○共同以加害自由之事，恐嚇他人致生危害於安全
，各處拘役伍拾日，各減為拘役貳拾伍日，如易科罰金，均以新
台幣壹仟元折算壹日。
其他上訴駁回。
    犯罪事實
一、甲○○、乙○○因受王溫愛（另經檢察官不起訴處分）委託
    向丁○○追討丁○○積欠王溫愛之債務，竟基於恐嚇之犯意
    聯絡，於民國（下同）95年10月7日，2人同往丁○○所經營
    位於台中市○○街149號之店內，甲○○在旁助勢，由乙○○用力拍桌並出言向丁○○恫稱：如果沒有還錢就試試看，
    要讓你生意作不下去等語，而共同以此加害丁○○營業自由
    之事，恐嚇丁○○，使其心感畏懼致生危害於安全。甲○○
    、乙○○又另基於妨害自由之犯意，於同年月18日晚上10時
    至11時之間某時，同行前往上開店內，將店內衣物丟在地上
    ，並向丁○○嚇稱：不讓丁○○作生意等語，並強行將店內
    之玻璃門關閉，向前來洗衣之客人張政亞、劉忠賢2人稱：
    今天不營業等語，共同以此強暴之方式妨害丁○○行使開店
    營業之權利。
二、案經丁○○訴請台中縣警察局霧峰分局移送臺灣臺中地方法
    院檢察署檢察官偵查起訴。
    理    由
一、訊據上訴人即被告（下稱被告）甲○○、乙○○固坦承於95
    年10月7日、10月18日分別前往上開被害人丁○○店內等情
    不諱，惟均矢口否認有何恐嚇及強制犯行，被告乙○○辯稱
    ：伊第1次前往討債時僅係口氣較不好，並未出言恐嚇，第2
    次前往時，僅係將丁○○要用以抵債之衣服集中地上，並非
    將衣服丟在地上，又伊雖有對客人說不營業，然伊認為伊沒
    有犯罪云云；被告甲○○辯稱：伊僅係與乙○○同往討債，
    並無出言恐嚇何人，乙○○對客人之舉動亦屬其個人行為，
    與伊無關云云。惟查，被告2人於上開時地分別出言恐嚇及
    將被害人店內衣服丟擲地上，並關閉店門及向客人稱不營業
    等情，業據證人即被害人丁○○於偵查中及原審審理時結證
    明確，並經證人劉忠賢、張政亞於偵查中分別結證稱：「我
    們有看到，於95年10月18日晚上10點多，他們（指被告）兩
    人到店裡恐嚇，說不給錢就要把門關上，不讓告訴人作生意
    ，且把衣服丟在地上」「我之前還有看到一次，約十月初我
    看到他們進來，恐嚇說不還錢就把店拆掉，至少要拿個幾千
    元。」（見偵卷第75頁）、及證人張政亞於原審審理中到庭
    具結證稱：「我要去拿衣服，但沒有進去，我看到他們在那
    邊吵」、「有聽到一點點什麼不營業」等語（見原審審理筆
    錄），經核互符，證人丁○○上揭指證應堪採信；雖被告甲○○於上開時地並未親自出言脅迫或為妨害丁○○營業之行
    為，惟按以自己共同犯罪之意思，參與實施犯罪構成要件以
    外之行為，或以自己共同犯罪之意思，事先同謀，而由其中
    一部分人實施犯罪之行為者，均為共同正犯，大法官會議釋
    字第109號解釋著有明文；次按，共同實施犯罪行為之人，
    在合同意思範圍以內，各自分擔犯罪行為之一部，相互利用
    他人之行為，以達其犯罪之目的者，即應對於全部所發生之
    結果，共同負責；又意思之聯絡並不限於事前有所謀議，即
    僅於行為當時有共同犯意之聯絡者，亦屬之，且其表示之方
    法，亦不以明示通謀為必要，即相互間有默示之合致，亦無
    不可，最高法院28年上字第3110號、73年臺上字第2364號判
    例可資參照。經查被告2人於上開時地係受王溫愛委託前往
    催討債務，有委託書、保管條各1紙、本票4紙、償還日期表
    2 紙附卷可憑，被告2人於95年10月7日、95年10月18日至上
    開店內之目的係為催討上開債務，業據被告2人自承不諱，
    則被告甲○○基於與乙○○討債之目的，而於上開時地共同
    前往丁○○之營業處所為討債之行為，雖均係由被告乙○○
    出言及動手，然被告甲○○既同行前往復始終在旁助勢，渠
    等2人就上開犯行事前主觀上即有犯意之聯絡，自應就彼二
    人全部所為犯行同負刑責，被告2人上開所辯均係卸責之詞
    ，不足採信；事證明確，被告2人犯行洵堪認定。
二、核被告2人就上揭95年10月7日所為，均係犯刑法第305條之
    恐嚇罪；其等於95年10月18日之行為，係犯刑法第304條第
    1項之強制罪，被告2人就此部分固亦有出言恐嚇稱不讓丁○○營業云云，惟渠等既同時遂行強暴使丁○○無法營業之實
    害行為，自不得另論刑法第305條之恐嚇危害安全罪，公訴
    人就此部分認應另論以刑法第305條之罪，容有誤會，附此
    敘明。被告甲○○、乙○○於95年10月7日及95年10月18日
    之犯行，事前同謀，並利用相互之行為遂行犯罪，俱應論以
    共同正犯。被告2人所犯刑法第305條之恐嚇罪與刑法第304
    條第1項之強制罪，犯意各別，犯行亦殊，應分論併罰。原
    審就被告2人於95年10月7日之犯行論罪科刑，固非無見，惟
    查本件被害人丁○○本即對王溫愛負有債務，被告2人受債
    權人王溫愛委託對被害人催討債務，縱涉恐嚇手段，然與以
    脅迫使人行無義務之事乙罪尚屬有間，不能遽以該罪相繩，
    原審誤認被告2人此部分係犯強制未遂罪，尚有未洽，被告2
    人否認犯行指摘原判決此部分不當，雖非可採，然因原判決
    既有上揭可議而無可維持，應由本院將此部分撤銷改判。爰
    審酌被告甲○○除於83年間有違反麻醉藥品管理條例案件之
    前科紀錄之外，無其他不良素行，被告乙○○亦無不良素行
    ，被告2人犯罪之動機、目的、施行恐嚇之手段、惟對丁○○造成經營洗衣店之困擾，及被告2人犯罪後態度等一切情
    狀，分別量處如主文第2項所示之刑，並諭知易科罰金之折
    算標準。被告2人上開犯罪時間均在96年4月24日之前，合於
    中華民國96年罪犯減刑條例減刑之規定，均依法減其宣告刑
    2分之1，並均諭知易科罰金之折算標準。至被告2人於95 年
    10月18日犯強制罪部分，原審以被告2人之犯行事證明確，
    援引刑法第28條、第304條第1項、第41條第1項前段，刑法
    施行法第1條之1第1項、第2項前段，中華民國96年罪犯減刑
    條例第2條第1項第3款、第7條、第9條規定，各科處有期徒
    刑四月，均減刑為有期期徒刑二月，及諭知易科罰金之折算
    標準，核其認事用法並無違誤，量刑亦屬妥適，被告2人否
    認犯行徒執陳詞指摘原判決此部分不當，殊非有據，其等此
    部分之上訴均無理由，應予駁回。
據上論結，應依刑事訴訟法第368條、第369條第1項前段、第364
條、第299條第1項前段，刑法第28條、第305條、第41條第1項前
段，刑法施行法第1條之1第1項、第2項前段，中華民國96年罪犯
減刑條例第2條第1項第3款、第7條、第9條，判決如主文。
本案經檢察官丙○○到庭執行職務。
中　　華　　民　　國　　96　　年　　12　　月　　12　　日
            刑事第十庭  審判長法  官  林  照  明
                              法  官  郭  瑞  祥
                              法  官  林  欽  章
上列正本證明與原本無異。
不得上訴。
                              書記官  許  哲  禎
中　  華　 　民　　國　 96　　年 　 12　  月　  17  　日
